【裁判字號】    90,訴,462
【裁判日期】    920310
【裁判案由】    違反毒品危害防制條例
【裁判全文】
台灣雲林地方法院刑事判決                            九十年度訴字第四六二號
    公  訴  人  台灣雲林地方法院檢察署檢察官
    被      告  癸○○  男四十.
                卯○○  男二十.
    共      同
    指定辯護人  本院公設辯護人  戊○○
右列被告因違反毒品危害防制條例案件，經檢察官提起公訴 (九十年度偵字第三七五
五號、第三七五八號、第四二二六號）後，蒞庭檢察官當庭擴張部分事實（販賣予辰
○○之部分），並減縮部分事實（販賣予辛○○之部分），本院判決如左：
      主  文
癸○○連續販賣第一級毒品，處有期徒刑玖年，扣案之海洛因一小包（淨重０‧一一
公克，另扣案之海洛因三包（合計淨重一‧一二公克，包裝０‧九二公克）均沒收銷
燬之，販賣第一級毒品犯罪所得之財物新台幣伍仟元，均沒收之，如全部或一部不能
沒收時，以其財產抵償之。
卯○○無罪。
      事  實
一、癸○○綽號黑馬，曾因二件違反麻醉藥品管理條例案件，分別經法院判處有期徒
    刑一年、有期徒刑八月，接續執行，於民國（下同）七十五年一月八日執行完畢
    ；又因違反麻醉藥品管理條例案件，經法院判處有期徒刑一年六月，於七十六年
    十月二日縮短刑期執行完畢。再又因：(1)非法吸用化學合成麻醉藥品、施用毒品
    案件，經法院判處有期徒刑十月、有期徒刑三年六月，定應執行刑有期徒刑四年
    二月，(2)因施用毒品、非法吸用化學合成麻醉藥品案件，經法院判處有期徒刑二
    年、有期徒刑三月，定應執行刑有期徒刑二年二月，接續執行，曾假釋又經撤銷
    假釋，現在執行中。
二、其基於意圖販賣第一級毒品海洛因營利之概括犯意，(一)於九十年八月六日以後某
    日，在雲林縣水林鄉○○村○○路旁，以（新台幣）一千元之價格，販賣一包海
    洛因予丑○○；(二)於同年八月中旬左右，在庄內路旁大益保齡球館附近，又以一
    千元之價格，販賣一包海洛因予丑○○；(三)於同年九月十日二十時許，在大益保
    齡球館」前，販賣二千元海洛因予卯○○；(四)於同年九月十二日十四時許，在水
    林鄉尖山村某處，以一千元販賣海洛因一包予辰○○。總計癸○○因販賣第一級
    毒品海洛因之犯罪所得，為五千元。
三、之後，(一)於九十年九月五日，嘉義縣警察局少年隊警員持搜索票至辛○○位於嘉
    義縣六腳鄉三義村三姓寮四十一號住處，在該住處浴室天花板上搜得海洛因二包
    （淨重０‧０八公克，包裝重０‧一八公克）（檢察官最後未主張癸○○販賣海
    洛因予辛○○之事實，是以，此一扣押物與本案無關）。(二)嗣於九十年九月十四
    日晚間七、八時許，在卯○○住處附近之北港大橋北端橋頭，為嘉義縣警察局竹
    崎分局鹿滿派出所派員查獲卯○○持有之海洛因一小包（淨重０‧一一公克，包
    裝重０‧三０公克）。(三)其後，卯○○接受警察勸說，配合警察以電話聯絡癸○○之手機（號碼0000000000，以辰○○名義申請），並在電話中向癸○○提出購買海洛因之要約，癸○○又基於同前之販賣第一級毒品之概括犯意，
    與卯○○約定在癸○○習慣交易毒品之大益保齡球館進行毒品買賣交易。卯○○
    即帶同警方至該球館欲圍捕癸○○。癸○○託辰○○騎機車前往大益保齡球館搭
    載卯○○，自己則由辰○○載至另一處巷口等候，致警察未能當場逮獲癸○○，
    遂上前盤查辰○○，辰○○見狀大驚，起先推稱：「沒有我的事，是黑馬叫我來
    等朋友。」經警察勸說下，辰○○始帶同警察到附近巷口查獲癸○○，並扣得其
    持有之海洛因一包，致該次交易未能完成而未遂。隨後辰○○復主動向警察供稱
    ：「癸○○曾在其位於水林鄉土厝村十三鄰大庄四十三號住處住過一、兩個禮拜
    。」且帶同警方前往自己住處搜索，在該址並未查獲任何東西，辰○○繼又帶警
    察至大庄六十五號其友人住處搜索，在該處客廳一個椅墊下查獲癸○○持有之海
    洛因二包及注射針筒三支（查扣癸○○持有之海洛因共三包，合計淨重一‧一二
    公克，包裝０‧九二公克）。(四)嗣因警察搜尋毒品往返期間，癸○○所使用（辰
    ○○名義聲請）之0000000000號手機，持續有人撥打該電話多通，警
    察聽到內容有疑似要購買海洛因者，在警方監控下、無販賣毒品意思之癸○○回
    以「老地方！」之語，約對方出面交易毒品。嗣警方偕同癸○○、卯○○及辰○○再度回到大益保齡球館埋伏，隨後即發現丑○○、甲○○及乙○○三人陸續出
    現在該球館前，警方即上前攔檢盤查後，將癸○○、卯○○、辰○○連同丑○○
    、甲○○及乙○○等六人帶回警局偵訊。
四、案經嘉義縣警察局竹崎分局、少年隊報請台灣雲林地方法院檢察署檢察官偵查起
    訴。
      理  由
壹、【法官認定上述事實之理由】：
一、【扣案物品確為毒品】
    前述扣案之白粉，經送法務部調查局鑑定結果，均係第一級毒品海洛因；在被告
    卯○○身上查獲之一小包海洛因，淨重０‧一一公克，包裝重０‧三０公克，另
    屬被告癸○○所有之海洛因三包，合計淨重一‧一二公克，包裝重０‧九二公克
    ，有該局編號：000000000、000000000及00000000
    0號鑑定通知書各一份在卷可憑（見九十年度偵字第三七五五號卷第二八頁，九
    十年度偵字第三七五八號卷第三三頁）
二、【查獲的過程】
    上述查獲的過程，業據證人即警察庚○○、丙○○、丁○○、子○○、己○○（
    證人己○○係就辛○○之部分作證）於審理中供述甚明。
二、【癸○○二次販賣海洛因予丑○○之事實】
    (一)被告癸○○否認此部分事實。
    (二)檢察官聲請證人丑○○以證明此部分事實，惟證人丑○○經二次傳喚未到（本
      院卷第六三、七二頁；第一四五、一五八頁），審判長囑託台灣嘉義地方法院
      檢察署檢察官拘提，該署函覆「據前往拘提員警報稱：『往拘未獲，逃逸無蹤
      』，致無法代拘到案。」（本院卷第二六六、二九四頁）檢察官因而主張以丑
      ○○警訊時之陳述為證據。
    (三)本院於九十二年一月二十日勘驗丑○○接受警訊時之錄音帶，其內容如下（本
      院卷第二八四頁背面－二九０頁背面）：
        警員問：出生年月日？
        丑○○答：五十八年九月十一日。
        警員問：身分證號碼？
        丑○○答：Ｚ000000000。
        警員問：住址？
        丑○○答：嘉義縣民雄鄉東興村葉子寮九鄰四十二之三號。
        （錄音空白）
        警員問：你什麼學校畢業？
        丑○○答：民雄國中肄業。
        警員問：肄業？
        丑○○答：是。
        警員問：家裡電話？
        丑○○答：（０五）0000000。
        警員問：行動電話？
        丑○○答：0000000000。
        警員問：你職業什麼？
        丑○○答：農。
        警員問：你外號叫你什麼？
        丑○○答：人家叫我「明和」，叫「阿和」。
        警員說：你涉嫌毒品案件，接受警方做筆錄，接受做筆錄，偵查訊問時，得
                行使下列權利：一、得保持緘默，無須違背自己之意思而陳述。二
                、得以選任辯護人。三、得請求調查有利的證據。這個你知道，我
                念給聽的，你知道嗎？你要說話啊。
        丑○○答：知道。
        警員問：這邊這些資料是你本人的？
        丑○○答：是。
        警員說：你的沒有錯。
        警員問：現在是九十年九月十四日二十三時五十分你是否願意接受警方做筆
                錄？願意嗎？
        丑○○答：願意。是。
        警員說：你簽名。願意，簽這兒。
        警員問：你涉嫌毒品案件接受警方做筆錄是否要請辯護人？請律師，不要嗎
                ！
        丑○○答：不要。
        警員問：你有何前科？
        丑○○答：前科，之前麻品販賣。
        警員問：還有什麼？
        丑○○答：竊盜。
        警員問：還有什麼，其他都沒有，只有這樣？
        丑○○問：他槍拿去交，算嗎？
        警員問：槍砲的。
        丑○○答：拿去交。
        警員問：交什麼槍？
        丑○○答：改的！
        警員問：拿去哪裡？
        丑○○答：拿去分局。
        丑○○：這也有前科？
        警員答：是。
        警員問：還有什麼？
        丑○○答：沒有了。
        警員問：你今天為什麼事情被警方抓到？
        丑○○答：要去跟人家買毒品。
        警員說：向誰買？
        丑○○答：「黑馬」。
        警員說：向黑馬買的，被警方當場抓到的？
        丑○○答：是。
        警員問：我問你，你今天為什麼事情被警方抓到？什麼事情被抓到？
        丑○○答：我買毒品啦。
        警員問：你向黑馬買毒品，海洛因？
        丑○○答：是。
        警員問：被警方當場抓到？
        丑○○答：對。
        警員問：「黑馬」真正名字叫什麼？
        丑○○答：我不知道。
        警員問：警方抓到那個人。
        丑○○答：是。
        警員問：癸○○？
        丑○○答：我不知道他真正名字。
        警員問：警方抓到那個？
        丑○○答：是。
        警員問：他外號「黑馬」？
        丑○○答：（未答）。
        警員問：外號「黑馬」是不是警方抓到癸○○這個人？
        丑○○答：是。
        警員問：沒有錯嗎？
        丑○○答：對。
        警員問：癸○○出生四十九年五月初十，身分證號碼Ｚ000000000
                ，住址雲林縣水林鄉尖山村八鄰中尖山十二號。這個人沒錯嗎？
        丑○○答：是。
        警員問：當場指認，這個人沒錯嗎？
        丑○○答：是。
        （錄音中斷）
        警員問：認識多久了？
        丑○○答：只二、三月而已。
        警員問：是怎麼認識的？
        丑○○答：我們在電動間認識。
        警員問：買藥仔認識？還是介紹認識？
        丑○○答：買藥仔認識。
        警員說：你買藥仔認識，認識已二、三個月了？
        丑○○答：是。
        警員問：向他買藥仔認識的？
        丑○○答：是。
        警員問：你是朋友介紹認識的，還是直接買藥？
        丑○○答：去電動間無意中，算無意中知道。
        警員說：那裡的電動間？
        丑○○：嘉義。
        警員問：你和他認識二、三個月？
        丑○○答：是。
        警員問：你今天是怎麼和癸○○聯絡買一級毒品海洛因？
        丑○○答：打電話給他。
        警員問：打電話，還是手機？
        丑○○答：手機。
        警員問：幾點打電話給他？
        丑○○答：晚上八點。
        警員問：晚上八點？
        丑○○答：是。
        警員問：八點左右嗎？
        丑○○答：是。
        警員問：幾號？打幾號？
        丑○○答：0000000000。
        警員問：打電話找「黑馬」？
        丑○○答：是。
        警員問：說要向他買藥？
        丑○○答：是。
        警員問：向他說要買多少？
        丑○○答：一千元。
        警員問：「黑馬」有沒有叫你過去？
        丑○○答：是。
        警員問：約在什麼地方？
        丑○○答：保齡球館。
        警員問：保齡球館是不是雲林縣水鄰鄉土厝村「大益」，已廢棄不用了？
        丑○○答：是。
        警員問：廢棄保齡球館前面等候。
        丑○○答：是。
        警員問：要交易？
        丑○○答：是。
        警員問：被警方現場在那兒抓到的？
        丑○○答：是。
        警員問：被警方抓到時間幾點？
        丑○○答：八點半左右。
        警員問：九十年九月十四日晚上八點半左右。
        丑○○答：是。
        警員問：在現場被埋伏警方當場抓到？
        丑○○答：是。
        警員問：你向「黑馬」買藥幾次？
        丑○○答：三次。
        警員說：三次。
        警員問：你向癸○○「黑馬」購買一級毒品海洛因，總共買幾次？
        丑○○答：三次。
        警員問：每一次買多少海洛因？
        丑○○答：都是一千元。
        警員說：三次，每一次都是一千元。
        丑○○答：是。
        警員問：第一次時間地點？第二次時間地點？第三次時間地點？
        丑○○答：第一次時間忘記了！
        警員問：多久？第一次多久？
        丑○○答：第一次嘛！差不多二個月。
        警員說：第一次，二個月前？
        丑○○答：是。
        警員問：約在何處？
        丑○○答：約在他村莊內的外面。
        警員說：他庄內的外面？
        丑○○答：是。
        警員問：他庄在何處？
        丑○○答：我也不知道，在大路邊，我也。
        警員問：大益保齡球館再過去那裡，再過去那兒。
        丑○○答：那兒算土。
        警員問：「黑馬」住在尖山村？中尖山十二號呢！
        丑○○答：保齡球館過去那裡。
        警員說：那兒算土厝庄。保齡球再過去，保齡球再過去那個庄內就對嗎？
        丑○○答：是。
        警員問：那是第一次的？
        丑○○答：是。
        警員問：那第二次？
        丑○○答：第二次也是在那兒。
        警員問：第二次時間？
        丑○○答：約一個月，約一個月前。
        警員說約：一個月前，地點也在那兒。
        丑○○答：是。
        警員問：那第三次？
        丑○○答：在保齡球館那兒。
        警員問：時間多久？
        丑○○答：今天啊！
        警員說：喔，今天。
        丑○○答：是。
        警員說：這樣總共三次啦！
        丑○○答：是。
        （錄音中斷）
        警員問：你每一次向他買多少？
        丑○○答：一千元。
        警員問：一千元多少？一包是多少？
        丑○○答：一點而已。
        警員說：一點而已，一千元。
        丑○○答：是。
        警員問：你第一次時間是多久？
        丑○○答：差不多二個月前。
        警員問：二個前是不是九十年七月中旬左右？
        丑○○答：差不多。
        警員問：一樣打電話找他，約在那兒？
        丑○○答：是。
        警員問：約在何處交貨？
        丑○○答：就在保齡球館那兒。
        警員問：第一次保齡球館再過去？
        丑○○答：是。
        警員問：那庄算是土厝村？
        丑○○答：是。
        警員問：土厝村莊內？
        丑○○答：是。
        警員問：在庄內的路邊嗎？
        丑○○答：是。
        警員問：算在保齡球再過去那兒？
        丑○○答：是。
        警員問：第二次，是一個月前，算八月中旬？
        丑○○答：是。
        警員問：相同打電話給他，約在保齡再過去，土厝村莊內？
        丑○○答：是。
        警員問：第三次，今天，約在保齡球館那兒？
        丑○○答：是。
        警員問：今天差不多八點半左右？
        丑○○答：是。
        警員問：你是從什麼時間地點開始吃一級毒品海洛因的？你何時開始吃？
        丑○○答：二、三個月前。
        警員說：是第一次。
        警員問：在何處吃？
        丑○○答：在家裡。
        警員說：是在家裡。第一次在家裡吃？
        丑○○答：沒有。在工寮。
        警員說：在家裡的工寮。
        丑○○答：是。
        警員說：算說是九十年七月中旬。
        丑○○答：是。
        警員問：算說是九十年七月中旬開始吸食毒品？
        丑○○答：是。
        警員問：你陸續在那裏吃到現在嗎？
        丑○○答：差不多一個月連續就被你們抓到，差不多吃二次。
        警員問：你最後一次是在什麼時間吃的？幾天前？
        丑○○答：一個月前。
        警員問：最後一次，一個月前。
        丑○○答：是。
        警員問：你這樣只吃二月個月而已嗎？
        丑○○答：是啊！
        警員問：相同是在你家裡工寮那裏吃的嗎？
        丑○○答：是。
        警員問：你是怎麼吃的？
        丑○○答：用注的。
        警員問：用注，你都用注的？你毒品是怎麼吃的？
        丑○○答：放在香煙。
        警員問：放在香煙裡面，煙斗拿起，那濾嘴拿起來，毒品的粉末放入裡面再
                吸這樣？
        丑○○答：是。
        警員問：你是用海洛因粉末塞入香煙裡面再吸？
        丑○○答：是。
        警員問：你要補充意見嗎？沒有什麼意見嗎？
        丑○○答：沒有。
        警員問：你所說實在嗎？我問的，你所說實在嗎？
        丑○○答：有。
        警員說：好，你簽名。簽名，在這兒。你看一下沒有錯簽這裡。
        警員問：我所問你都沒有錯？
        丑○○答：是
        警員說：偵訊筆錄訊問完畢時間九十年九月十五日凌晨一點五分。偵訊人巡
  佐子○○。
    (四)刑事訴訟法第一百五十九條規定「證人於審判外之陳述，除法律有規定者外，
      不得作為證據。」此一規定在同法第一百六十一條、第一百六十三條於九十一
      年二月八日修正公布後，固宜解釋為傳聞法則，惟未及時設立例外規定，以容
      納諸多有價值的傳聞證據，自亦為立法上的重大疏漏。此時，應以法理補充之
      。九十二年一月十四日立法院三讀通過之刑事訴訟法修正條文第一百五十九條
      之三第三款規定「被告以外之人於審判中有所在不明而無法傳喚者，其於檢察
      事務官、司法警察官或司法警察調查中所為之陳述，經證明具有可信之特別情
      況，且為證明犯罪事實之存否所必要者，得為證據。」即得作為補充之法理。
      而查：
      丑○○於審判中所在不明而無法傳喚，業如右述。
      檢察官主張之此部分事實，丑○○供述之內容為關鍵之資料，自為證明犯罪
        事實之存否所必要。
      於錄音帶勘驗後，檢察官主張「第一點，訊問的時間相當長，且中間都有停
        頓，且有紀錄書寫的筆記聲音。第二點，訊問當中有二次中斷錄音，第一次
        是在訊問完年籍的一部分中斷，我們認為沒有訊問到成立犯罪關鍵，證人也
      沒有反抗或敵意，這地方的瑕疵我們認為不會影響證據的採用。第二次的中
        斷錄音，已經訊問完整三次交易的情節，證人坦承不諱，十分配合，且本段
        的訊問速度較先前的問題為快，整個問題點較冗長，研判此段問話應該沒有
        充分紀錄的時間，所以警員在證人陳述完畢之後將錄音中斷進行紀錄，且錄
        音在開始之後，又重複訊問交易過程一次，得到證人相同的陳述整個訊問過
        程證人陳述平和，警員的態度溫和良好，雙方有相當程度的溝通交談過程，
        因此此份警訊筆錄有憑信性、任意性。」法官認為，檢察官主張上述訊問過
        程中丑○○之供述係出於自由意志，具有任意性，其理由和結論應該可採。
      再者：
        (1)癸○○坦承其外號為「黑馬」（本院卷第九六頁）。
        (2)0000000000號電話，是以名義辰○○申請，由癸○○在使用的
          電話，業據癸○○坦白承認（本院卷第九０頁）。
        (3)證人丑○○之現身，係因卯○○配合警察誘捕到癸○○後，持用的上述電
          話響，主管庚○○問他何人打來的，他跟主管說「人家約我」，而將電話
          扣押後，交給警員子○○保管，子○○聽到內容有疑似要購買海洛因者，
          癸○○即回以「老地方！」之語，警察才到大益保齡球館逮捕到丑○○的
          ，業據證人庚○○、子○○證實（本院卷第二四八、二七八－二八０頁）
          。
        法官認為，而丑○○的出現是如此之自然，其因而對警察陳述其購買海洛因
        之經驗，自是具有可信之特別情況。綜上所述，上述丑○○的陳述可以當成
        證據（具有證據能力）。
      至於丑○○證詞之內容是否可以採信（證明力如何），則應進一步說明：
        (1)晚上的時間以電話約在一個廢棄的保齡球館，這樣的見面方式自然讓人懷
          疑有不可告人的事情在進行著。因而，丑○○供述是為了要向癸○○購買
          海洛因，自是合理、可信。
        (2)既然知道要打上述電話，約「黑馬」到上述廢棄保齡球館購買海洛因，合
          理的懷疑是以前已有這樣的經驗。從而，其指稱以前曾有二次向綽號「黑
          馬」的癸○○購買海洛因，自亦可以採信。
        (3)至於丑○○指稱第一次購買時間是在查獲時間九十年九月十五日的「差不
          多二個月前」云云，而癸○○是在九十年二月十三日進入台灣嘉義戒治所
          接受強制戒治，於九十年八月六日始出所，有法務部在監在押資料表一件
          在卷可稽（本院卷第二一六頁），似有矛盾。然而，一般人對於時間的記
          憶並不精確，以丑○○「差不多」的說法，應該是時間上不能確定的口氣
          ，無礙於販賣海洛因事實的認定。從而，丑○○第一次向癸○○購買海洛
          因，應該是在九十年八月六日以後某日。
三、【癸○○販賣海洛因予卯○○一次既遂、另一次未遂之事實】
    (一)卯○○的現身，是因於九十年九月十四日晚間七、八時許，在卯○○住處附近
      之北港大橋北端橋頭，為嘉義縣警察局竹崎分局鹿滿派出所派員查獲卯○○持
      有之海洛因一小包；其後，卯○○接受警察勸說，配合警察以電話聯絡癸○○
      ，而查獲癸○○的過程，業如前述。
    (二)卯○○於審理中指述當日即以購買海洛因為由，約出癸○○的（本院卷第一０
      二－一０三頁）：
        檢察官問
            逛完到那裡？
        被告卯○○答
            黑馬打電話給我。
        檢察官問
            你都沒有打電話給他，只有他打給你？
        被告卯○○答
            是。
        檢察官問
            用那支電話打？
        被告卯○○答
            ０九二二幾號忘了，我現在沒有在用不記得。
        檢察官問
            他打給你做什麼、說什麼？
        被告卯○○答
            電話來，警察就會拿錄音機在我耳邊錄音並叫我說要跟他買。
        檢察官問
            你是如何說？
        被告卯○○答
            我問他有無地方買，他叫我去保齡球館那裡。
        檢察官問
            你只說有無地方買？他怎麼知道要買什麼？
        被告卯○○答
            大家一起在吃，他知道要買什麼。
        檢察官問
            是要買什麼？
        被告卯○○答
            買藥。
        檢察官問
            藥有好幾種，如何約定？
        被告卯○○答
            他知道我吃什麼。
        檢察官問
            你跟說有地方買，為何要約定在保齡球館？
        被告卯○○答
            他叫我去那裡等他。
        檢察官問
            他是說他要在那裡拿藥給你？
        被告卯○○答
            他沒有這樣說，但叫我去那裡等。
        檢察官問
            有無約定價額？
        被告卯○○答
            電話不要講那麼多，過去再說。
      法官認為：(1)這一通電話，根據癸○○警訊時之供述，是卯○○打給癸○○的
      （見竹崎分局卷第七頁背面），癸○○之警訊筆錄是在案發當日即予製作，記
      憶顯明，卯○○後來在審判中的說法應該是記憶模糊的關係。(2)不管癸○○是
      否因為沒有存貨，而還須向他人調取，惟既是與卯○○一手交錢，一手交貨，
      則其與卯○○是準備要進行販賣，可以認定。而雖然未約定價格，惟卯○○既
      能以「購買海洛因」為由，約出癸○○，則當是有向癸○○購買海洛因之經驗
      ，從而，其二人間之買賣數量、價格，應該就是依二人以前的交易習慣，此所
      以卯○○供稱「電話不要講那麼多，過去再說。」是以，這部分的事實可以認
      定。
    (三)卯○○於審理中指述向癸○○買過海洛因（本院卷第一０四－一０七頁）：
        檢察官問
            之前有無跟癸○○買過？
        被告卯○○答
            之前有替我買過。
        檢察官問
            替你向誰買？
        被告卯○○答
            他沒有跟我說。
        檢察官問
            跟他買過幾次？
        被告卯○○答
            一次。
        檢察官問
            在那裡買？
        被告卯○○答
都在保齡球館等他。
        檢察官問
            什麼時候？
        被告卯○○答
            忘記何時。
        檢察官問
            有很久嗎？是抓到之前多久？有一年、一月？
        被告卯○○答
            約有一個月。
        檢察官問
            有無記清楚？
        被告卯○○答
            我忘記。
        檢察官問
            如何買？
        被告卯○○答
            我打電話給他。
        檢察官問
            買多少？
        被告卯○○答
            一千元。
        檢察官問
            是海洛因？
        被告卯○○答
            是。
        檢察官問
            多重？
        被告卯○○答
            一小包。
        檢察官問
            剛才有說打電話，是打那支電話聯絡？
        被告卯○○答
            我是用電話跟他聯絡，但是電話號碼我忘記。
        檢察官問
            留幾支電話給你？
        被告卯○○答
            二支。
        ‧‧‧‧‧‧‧‧‧‧‧‧
        檢察官問
            九月十四日癸○○打電話給你是什麼時候？
        被告卯○○答
六、七點的時候。
        檢察官問
            當時你人在那裡？
        被告卯○○答
            我在車上。
        檢察官問
            去大益保齡球館癸○○有無在那裡？
        被告卯○○答
            起先沒有。
        檢察官問
            認識辰○○？
        被告卯○○答
            不認識。
        檢察官問
            知道癸○○叫辰○○去？
        被告卯○○答
            我不知道。
        檢察官問
            那樣如何接觸？你們之間有何默契？
        被告卯○○答
            我不知道，我在那裡等。
        檢察官問
            抓到時是幾點？
        被告卯○○答
            我沒有帶錶不知道幾點。
        檢察官問
            發作是在做筆錄時、還是在保齡球館或是接到電話時發做的？
        被告卯○○答
            是要去派出所作筆錄時發作。
        檢察官問
            為什麼九月十四日那天被警察抓到？
        被告卯○○答
            我跟文旭一起出錢要買，警察就來了。
        檢察官問
            說的文旭是警察跟他們一起來？
        被告卯○○答
            是。
  檢察官問
            跟文旭一起出錢要買海洛因，是要跟何人買？
        被告卯○○答
            阿嘉。
        檢察官問
            出錢要買的是否那包？
        被告卯○○答
            不是。
        檢察官問
            到警察局、檢察官那裡都說你有跟黑馬買的及替他拿過給別人、把錢交
            給他？為何這樣說？為什麼已經供出上手，而且已經抓到人還要把自己
            牽進去？
        被告卯○○答
            我人那時不舒服，暈暈的，警察說趕快作一作筆錄，那又沒有什麼事情
            。
            我跟黑馬買的部分是事實。
      卯○○於審理中的上述供詞，可以看出閃避檢察官問話的情形，惟其最後卻確
      認了警訊中所述「我跟黑馬買的部分是事實」。那麼，卯○○於審判中所援引
      的警訊中供詞，是什麼內容呢？九十年九月十五日之卯○○警訊筆錄：「‧‧
      ‧另外於九十年九月十日二十時左右，我自己要吸食向黑馬買了二千元的海洛
      因吸食。」（見竹崎分局卷第二頁）雖其於警訊時指述買了二千元，時間是在
      九十年九月十日二十時左右，審理中剛開始則說大約在查獲前約一個月、買了
      一千元，前後有所出入。惟法官認為，卯○○是在很自然的情況被查獲的，其
      配合警察以「購買海洛因」為由，約出癸○○，業如前述，此一情節，自足以
      認定其前確曾向癸○○買過海洛因。則其所述「案發前一段時日，於大益保齡
      球館向黑馬購買一千元或二千元海洛因」的重要事實，應該是可以確定的，只
      是時間已久，卯○○對於時間、金額的記憶模糊了。從而，法官乃採信其上述
      審判中指述內容最後所援引之警訊時供述的時間、金額。
四、【癸○○販賣海洛因予辰○○一次之事實】
    (一)證人辰○○於九十一年十一月八日審判中否認向癸○○買過海洛因。（本院卷
      第二０二頁）
    (二)惟查，辰○○先前有不一致之審判外陳述：
      有一份辰○○九十年九月十五日的警訊筆錄記載「（問：癸○○有販售海洛
        因？）癸○○有販售海洛因。」「（問：你曾否向綽號黑馬購買一級毒品海
        洛因呢？）我於九十年九月十二日中午十四時許，在雲林縣水林鄉尖山村庄
        內，向綽號黑馬癸○○購買海洛因一次，價值一千元，一小包。」「（問：
        你於何時起開始吸毒呢？均在何地吸毒呢？）答：於九十年八月間開始吸食
        毒品海洛因，陸續吸毒，均在家中吸毒，最後一次於九十年九月十二日晚上
        二十時許。」（見竹崎分局卷第一三頁）
      辰○○於審判中，被詢問到為何其警訊筆錄有上述記載（本院卷第二０四－
        二０六頁）：
          檢察官問
              你的警察局筆錄我唸一次給你聽，那裡有錯誤，你跟我說？（檢察官
              朗讀證人辰○○警訊筆錄）
              以上所述是否你說的？
          證人辰○○答
              從癸○○有無賣海洛因那句開始，是警察教我說的，我就照著他所的
              唸。
          （檢察官繼續朗讀警訊筆錄）
          ‧‧‧‧‧‧‧‧‧‧‧‧
          檢察官問
              警察有問你說你有替癸○○賣毒品？你回答說沒有。是不是你說的？
          證人辰○○答
              是。
          檢察官問
              這句不是警察教的？
          證人辰○○答
              不是。
          檢察官問
              警察問你有無跟黑馬買海洛因？你說九十年九月十二日有跟癸○○買
              過一次海洛因一千元，這句又如何？
          證人辰○○答
              是警察教我說的，我說我們認識，警察就說叫我指證癸○○有賣毒品
              給我，叫我配合他們，我都配合他們，當時被抓我也很害怕。
          檢察官問
              你知道賣毒品是很重的罪？
          證人辰○○答
              不知道。
          檢察官問
              知道誣賴別人犯罪是不對的？
          證人辰○○答
              知道。
          檢察官問
              那為什麼要照警察的話那樣說？
          證人辰○○答
              我會怕，警察他們都很兇，那天他們有打我，打我時說要我配合一點
              ，我說癸○○在那裡我帶他們去找，我就帶他們去找癸○○。
          檢察官問
              你身體有無受傷？
          證人辰○○答
              沒有，是用拳頭打我背部二、三下，當時很暗不知道何人打的。
          （檢察官詰問完畢）
          檢察官起稱
              是否聽一下錄音帶。
          法官問
              有無要反詰問證人？
          辯護人起稱
              沒有。
          （法官當庭播放證人辰○○警訊錄音帶）
          辯護人起稱
              剛才錄音帶所聽吸一聲，是否證人毒癮在發作。
          檢察官起稱
              錄音帶播放時有停頓很久是否在記載筆錄的一個動作。
              證人說話的語氣很平順。
          法官問
              警察一邊問，一邊做筆錄？
          證人辰○○答
              是，有時有，有時沒有。
          法官問
              他們問你話有無做筆錄？
          證人辰○○答
              他們邊問邊做筆錄邊錄音，但是到了一半的時候，就寫好問我話才錄
              音，他們用筆比叫我唸，我不會念他們念一遍，我才照唸。
          法官問
              你說到一半停下來寫好再問你，所寫的內容是照你說的記好，請你在
              唸一遍，還是他們編的？
          證人辰○○答
              我說給他們聽，他們寫一寫叫我唸，裡面有些是他們教我唸的。
          法官問
              你說給他們聽，他們才知道這些事，是你說給他們聽的。他們寫好教
              你唸就不是你說的。這是不同的，到底是那種情形？
          證人辰○○答
              內容全部是我跟他們說的。
          法官
              若是這樣，就不用聽錄音帶。
          辯護人起稱
              這可能還有問題。
          法官問
              你說給他們聽，他們才知道這些事，是你說給他們聽的。他們自己編
              事實寫好教你唸就不是你說的。這是不同的，到底是那種情形？尤其
              是筆錄裡面所記九月十二日下午二點有在尖山村以一千元跟黑馬買海
              洛因？
          證人辰○○答
              那時我人會怕，所以才那讓說，那是我自己跟警察說的。
          法官問
              你為什麼會怕到跟警察說你跟別人買藥？
          證人辰○○答
              我要去之前就被打，他說要我配合要我帶他們去找黑馬，我就帶他們
              去找黑馬。
          法官問
              打了幾下？
          證人答
              在大益保齡球館那裡打三下。
          法官問
              警察有要求去找黑馬有無說要你說你有跟他買？
          證人答
              他說你有無跟他買，我說沒有，他說教我說有跟他買沒有關係。
          法官問
              你就說出來？
          證人答
              他們邊寫筆錄邊問我，那時沒有錄音。
          法官問
              這段是整理好才錄音？
          證人答
              是。
        法官認為，證人辰○○已明白表示該項向癸○○購買海洛因的情節，是其主
        動供述的內容。
      如前所述，辰○○此一審判外之陳述，原則上不得作為證據。惟法理上，依
        據九十二年一月十四日立法院三讀通過之刑事訴訟法修正條文第一百五十九
        條之二「被告以外之人於檢察事務官、司法警察官或司法警察調查中所為之
        陳述，與審判中不符時，其先前之陳述具有較可信之特別情況，且為證明犯
        罪事實存否所必要者，得為證據。」經查：
        (1)癸○○是否曾販賣海洛因予辰○○，僅存此一辰○○之審判外之陳述，為
          積極之證據，足認是證明犯罪事實存否所必要。
        (2)辰○○既能將自己名義申請之電話，提供予癸○○使用，且能受託到瑞森
          吉藥房門口載卯○○，則與癸○○當有一定之交情，在案發過後一年多作
          證時，衡情當有許多的人情考量，蓄意迴護癸○○，是可以理解的事。則
          其於案發時，與癸○○雙雙落難，情緒低落，想是必然，因而無心遮掩，
          即一般所謂心防崩潰，應該是可以推想的。從而，法官認為，辰○○警訊
          中所為與審判中不一致之陳述，具有較可信之特別情況。
        從而，辰○○之上述審判外不一致之陳述，得為證據。
      至於辰○○之上述審判外不一致之陳述，內容是否可信？法官認為，警察要
        求辰○○帶警察去找癸○○，辰○○雖然被動帶同警察去找，也確實因此找
        到了癸○○；而辰○○既然主動告知曾在九十年九月十二日十四時許，在水
        林鄉尖山村某處，以一千元向癸○○購買一包海洛因，則更不致於是編造來
        誣陷癸○○的故事，應該可信。
五、癸○○雖然否認販賣海洛因，惟不能合理解釋為何有如此多人找他要購買海洛因
    ，其所辯自是不可採信。
六、至於癸○○營利之意圖：
    (一)被告癸○○說「阿吉」主動找他，以每小包二千元之價格販賣予他（見嘉義縣
      警察局少年隊卷癸○○筆錄）；又說九十年九月十四日十時左右，在雲林縣二
      崙鄉○○路○段中油加油站前向「阿吉」購買半錢五千元；向他買過五次，平
      均二至三天買一次，每次半錢五千元（見竹崎分局卷第三頁）。自其販入的價
      格，似乎難以判定他有沒有賺取中間差價。
    (二)然而，我國政府對於販賣海洛因之查緝一向甚嚴，法院對之亦通常科以重度刑
      責，而海洛因量少價高，稍一調整分量、純度或價格，出售者即可取得暴利。
      如果無利可圖，一般人那可能甘冒重刑而販賣海洛因？從而，雖被告癸○○否
      認販賣海洛因，亦難以查考其販入與賣出之精確數量、純度、確實價格，致難
      以計算其價差。惟依前述推斷，應該可以認定其販賣海洛因有賺取差價之營利
      意圖。
貳、論罪科刑：
一、海洛因是毒品危害防制條例第二條第二項第一款所稱第一級毒品，癸○○所為事
    實欄二(一)(二)(三)(四)之行為，均係犯毒品危害防制條例第四條第一項販賣第一級毒品
    既遂罪。至於癸○○所為事實欄三(三)之行為，係犯同條例第四條第五項、第一項
    之販賣第一級毒品未遂罪。
二、其因販賣第一級毒品海洛因而持有海洛因之低度行為，均為販賣第一級毒品海洛
    因之高度行為所吸收，不另論罪。
三、其先後多次行為，犯罪構成要件相同，時間緊接，手法相同，堪認於第一次行為
    前，即有多次實施之概括犯意，為連續犯，應依刑法第五十六條之規定論以販賣
    第一級毒品既遂一罪。惟因其所犯之罪法定刑為死刑、無期徒刑之罪，依刑法第
    六十四條第一項、第六十五條第一項之規定，死刑、無期徒刑不得加重。
四、又販賣第一級毒品之法定本刑為死刑或無期徒刑，惟被告癸○○並未長期販賣毒
    品，販賣的數量也少，相較於一般的大毒梟，只是個小販，若對其也處以死刑或
    無期徒刑，毋寧過重，在客觀上足以引起一般人的同情，犯罪情狀堪以憫恕，乃
    依刑法第五十九條規定，酌量減輕其刑。
五、法官審酌：被告癸○○有右揭犯罪前科，有卷附被告全國前案紀錄表一件在卷
    可證。其離開監所不久，就又賣起了海洛因，次數也不算少。然而，販賣的數
    量甚少，能得到利潤的也不多，只是個小販，因此，法官決定從輕量刑，量處有
    期徒刑九年。自卯○○、癸○○扣得之毒品海洛因，與本案有關，均應依毒品
    危害防制條例第十八條第一項前段之規定，沒收銷燬之。惟自辛○○扣得之海洛
    因，及自癸○○扣得之注射針筒，與本案無關，均不於本案中宣告沒收。其販
    賣第一級毒品犯罪所得之財物五千元，均應沒收之，如全部或一部不能沒收時，
    以其財產抵償之。
參、【證據不足之部分】
  一、公訴意旨以：癸○○以免費提供毒品予卯○○施用為誘因，與卯○○互為犯意
      聯絡，基於共同販賣第一級毒品海洛因之概括犯意，(一)於九十年九月十一日十
      三時至十四時許間，推由卯○○攜帶海洛因至上開大益保齡球館前，以每包二
      千元之價格販賣海洛因予「文旭大哥」之男子，再由卯○○將販賣毒品所得之
      金錢交給癸○○。(二)又於同月十二日十九時至二十時許間，推由卯○○攜海洛
      因至上開地點，以每包二千元之價格販賣海洛因予「文旭大哥」之男子，再由
      卯○○將販賣毒品所得之金錢交給癸○○。(三)嗣於九十年九月十四日傍晚，卯
      ○○又承前與癸○○共同販毒之犯意聯絡，受癸○○指示，先在其位於北港鎮
      ○○路街尾堤防附近，自另一名與渠等有共同販賣第一級毒品犯意聯絡之不詳
      男子取得癸○○轉交之第一級毒品海洛因一包，旋於同日晚間七、八時許，持
      往渠住處附近之北港大橋北端橋頭，等候綽號「文旭大哥」之買主出現。詎嘉
      義縣警察局竹崎分局鹿滿派出所警員已早先接獲線報，稱「在北港大橋北端有
      毒品交易」，隨即前往該處埋伏，在當場查獲卯○○，並扣得海洛因一包（警
      秤毛重０‧三七公克），致無法完成毒品交易而未遂。檢察官認癸○○、卯○○(一)(二)部分之行為，係犯毒品危害防制條例第四條第一項販賣第一級毒品罪，
      (三)部分行為，係犯毒品危害防制條例第四條第五項、第一項販賣第一級毒品未
      遂罪云云。
  二、檢察官指被告二人有此部分犯行，係根據下列證據：
      (一)雖然被告二人均予否認，惟被告卯○○於警察訊問時、檢察官訊問時自白此
        部分事實。
      (二)在被告卯○○身上查獲之一小包白粉，鑑定結果為海洛因，淨重０‧一一公
        克，包裝重０‧三０公克，有法務部調查局鑑定通知書可證（見九十年度偵
        字第三七五五號卷第二八頁）。
      (三)證人庚○○於偵查中、審判中均到庭證述：因警方接獲線報，得悉在北港大
        橋有毒品交易，因卯○○獨自在橋頭等候，與正常來往人車形成強烈對比，
        經警依據專業直覺認為有異，乃進行盤查，因而查獲卯○○之詳情。
      (四)被告卯○○審判中亦自承癸○○曾經數次無償提供海洛因予其吸食。
      (五)被告癸○○確有多次販賣毒品之事實，足見癸○○具備提供販賣所需毒品、
        充分販賣管道及以少量毒品收買其他較無資力購買毒品之吸毒者供其驅使之
        能力。
  三、刑事訴訟法第一百五十六條第二項規定「被告之自白，不得作為有罪判決之唯
      一證據，仍應調查其他必要之證據，以察其是否與事實相符。」而查：
      (一)被告癸○○、卯○○二人共同販賣海洛因予「文旭大哥」，只有被告卯○○
        的自白。
      (二)自卯○○身上查獲的海洛因，並不能作為「有海洛因購買者－文旭大哥－這
        樣一個人存在」「文旭大哥要向癸○○、卯○○購買海洛因這樣一件事存在
        」的補強證據，其原因在於海洛因的持有原因甚多，有很多時候持有人是為
        了自己施用而持有。
      (三)至於證人即嘉義縣警察局竹崎分局鹿滿派出所主管庚○○之證詞：
        證人庚○○固然證述（本院卷第二三四、二四一頁）：
          （辯護人詰問證人庚○○）
          辯護人問
              當初警察為何會去北港大橋查獲？
          證人庚○○答
              我們是接到線報前往北港大橋埋伏，線報有告訴我們當事人的特徵。
          辯護人問
              所謂的線報，警方有報案紀錄嗎？
          證人庚○○答
              沒有。
          辯護人問
              報案人是否跟警方有長期的合作經驗？
          證人庚○○答
              曾經有合作經驗。
          辯護人問
              是否你親自接觸？
          證人庚○○答
              是。
          辯護人問
              線報如何說？
          證人庚○○答
              線民告訴我說，有販賣毒品的案子，在北港大橋那裡，線民告訴我說
              那人瘦瘦。
          辯護人問
              線民告訴警方，當初要交易的毒品種類、數目、金額？
          證人庚○○答
              沒有。
          辯護人問
              線民有告訴確切的時間、地點？
          證人庚○○答
              他是打行動電話給我，叫我去埋伏就會找到，他說那人很好認，人瘦
              瘦，有點邋塌。
          辯護人問
              剛才描述的人，瘦瘦的人是去買還是賣？
          證人庚○○答
              販賣毒品的意思，我們去查獲時才知道是卯○○，卯○○說他是幫別
              人送的。
          辯護人問
              你看庭上的卯○○是否瘦瘦的？
          證人庚○○答
              他現在比較胖。
          辯護人問
              剛才所謂的線報，曾經合作過，不怕他跟卯○○有仇怨？
          證人庚○○答
              當初我們只是抱著懷疑的心去查查看。
          ‧‧‧‧‧‧‧‧‧‧‧‧
          （檢察官詰問證人庚○○）
          檢察官問
              剛才說在大橋旁邊埋伏抓到卯○○，線報是那人？
          證人庚○○答
              我要求保密那人。
          檢察官問
              作線報的線民有無跟你們到現場指認？
          證人庚○○答
              沒有。
              到現場告訴我們大約交易地點就離開。
        惟查：
          (1)一般以「釣魚」方式查獲的毒品販賣案件，通常是查獲吸食者，由警察
            勸導吸食者偽裝要購買海洛因，而打電話引出販賣者。在此等類型的案
            件中，有此一「引誘者」作證，該證人之證詞，亦得以被檢驗。
          (2)然而，在本案中，線民之身分並未曝光，更遑論到法庭來作證，從而，
            法官難以知悉其是否確是約卯○○到北港大橋之人，是否即為「文旭大
            哥」本人？而其說詞是否可信，亦均無從檢驗。
      (四)被告卯○○審判中自承癸○○曾經數次無償提供海洛因予其吸食，及被告癸○○確有多次販賣毒品之事實，亦無從成為「有海洛因購買者－文旭大哥－
        這樣一個人存在」的補強證據，其原因在於兩者不具關連性。
      (五)綜上所述，關於檢察官所指癸○○、卯○○販賣海洛因予「文旭大哥」之事
        實，三次的購買者、物品、數量、價額等，均只有卯○○的自白，第一、二
        次的地點更是只有卯○○的自白。
  四、此部分事實既不能證明，法官即應宣告卯○○無罪。至於癸○○，檢察官認此
      部分與右揭論罪科刑之部分有連續犯之裁判上一罪關係，乃不另為無罪諭知。
  五、至於起訴書所指「癸○○於九十年八月二十六日以一千元價格、九月二日以一
      千元價格、九月五日以三千元價格，均在癸○○位於水林鄉尖山村中尖山十號
      住處或附近牛棚，販賣第一級毒品海洛因予辛○○」之部分，業經檢察官當庭
      減縮，不再主張該部分事實（本院卷第三０七頁背面），法官乃不予論述。
肆、據上論斷，應依刑事訴訟法第二百九十九條第一項前段、第三百零一條第一項，
    毒品危害防制條例第四條第一項、第十八條第一項前段、第十九條第一項，刑法
    第十一條前段、第五十六條、第五十九條，判決如主文。
本案經檢察官寅○○偵查起訴，檢察官壬○○到庭執行職務。
中      華      民      國      九十二  年      三      月      十      日
                                      台灣雲林地方法院刑事第一庭
                                              法  官  林  輝  煌
右正本證明與原本無異。
如不服本判決，應於送達後十日內向本院提出上訴狀（須附繕本），上訴於台灣高等
法院台南分院。
                                              書記官  陳  美  華
中      華      民      國      九十二  年      三      月      十      日
附錄本案論罪科刑法條全文：
毒品危害防制條例
第四條
  製造、運輸、販賣第一級毒品者，處死刑或無期徒刑；處無期徒刑者，得併科新台
  幣一千萬元以下罰金。
  製造、運輸、販賣第二級毒品者，處無期徒刑或七年以上有期徒刑，得併科新台幣
  七百萬元以下罰金。
  製造、運輸、販賣第三級毒品者，處五年以上有期徒刑，得併科新台幣五百萬元以
  下罰金。
  製造、運輸、販賣專供製造或施用毒品之器具者，處一年以上七年以下有期徒刑，
  得併科新台幣一百萬元以下罰金。
  前四項之未遂犯罰之。
第十八條
  查獲之毒品及專供製造或施用毒品之器具，不問屬於犯人與否，均沒收銷燬之。但
  合於醫藥或研究之用者，得不予銷燬。
  前項合於醫藥或研究用毒品或器具之管理辦法，由法務部會同行政院衛生署定之。
第十九條
  犯第四條至第九條、第十二條、第十三條或第十四條第一項、第二項之罪者，其供
  犯罪所用或因犯罪所得之財物，均沒收之，如全部或一部不能沒收時，追徵其價額
  或以其財產抵償之。
  為保全前項價額之追徵或以財產抵償，得於必要範圍內扣押其財產。
  犯第四條之罪所使用之水、陸、空交通工具沒收之。


司法院資訊處製作；財團法人民間司法改革基金會備份。
